臺灣高等法院刑事判決
上　訴　人
即　被　告　甲○○
上列上訴人因違反臺灣地區與大陸地區人民關係條例案件，不服
臺灣新竹地方法院93年度易字第421號，中華民國 94年7月5日第
一審判決（起訴案號：臺灣新竹地方法院檢察署93年度偵字第27
81號），提起上訴，本院判決如下：
    主  文
上訴駁回。
    事  實
一、甲○○係標得行政院衛生署竹東醫院（下簡稱竹東醫院）看
    護工作之安麒人力派遣公司（下稱安麒公司）之小組長，明
    知商紫英（外號「阿英」）係以結婚名義申請來台探親之大
    陸地區人士，未經主管機關許可，不得在臺工作，竟經由乙
    ○○（業經原審判刑確定）之居間介紹，自民國92年11月間
    某日起，為安麒公司以時薪新台幣（下同）100 元之代價，
    僱用商紫英在竹東醫院從事照顧病人之看護工作。嗣自93年
    1 月間起，譚劉鳳英（業經原審判刑確定）擔任負責人之天
    民企業標得竹東醫院之看護工作，甲○○仍擔任天民企業之
    看護工小組長，並額外支領每月3000元之組長津貼，譚劉鳳
    英並以扣除稅金後之時薪95元之薪資僱用未有工作許可之商
    紫英繼續在竹東醫院擔任看護工。嗣譚劉鳳英另以新竹縣看
    護工協會名義標得新竹縣竹北市東元綜合醫院（下稱東元醫
    院）之看護工作後，譚劉鳳英乃於93年1月6日起，改調派商
    紫英至東元醫院以每24小時可得2200元之薪資從事看護工作
    ，嗣於93年1月29日下午3時30分許，經警於東元醫院查獲正
    在從事看護工作之商紫英而循線查知上情。
二、案經新竹縣警察局竹東分局報請臺灣新竹地方法院檢察署檢
    察官偵查起訴。
    理  由
一、被告甲○○於原審審理時固不否認知悉證人商紫英係大陸地
    區人士，且知悉大陸地區人士需取得工作許可始得在臺工作
    ，且坦承其係竹東醫院看護工之小組長，證人商紫英有在竹
    東醫院擔任看護工之事實，惟矢口否認有何違反臺灣地區與
    大陸地區人民關係條例之犯行，辯稱：伊並未僱用商紫英，
    是被告乙○○保證商紫英有經工作許可云云。
二、惟查：
（一）證人商紫英確係大陸地區人士，且未取得在臺工作之許可
      一節，除經證人商紫英自承外，並有中華民國旅行證、大
      陸地區人民行方不明-個別查詢報表各1份附卷可稽【見93
      年度偵字第1462號卷（下稱偵字第1462號卷）第19、21頁
      】。又證人商紫英確係透過乙○○之介紹，而至被告甲○
      ○擔任看護工小組長之竹東醫院擔任看護工，嗣再由譚劉
      鳳英安排至東元醫院擔任看護工等事實，亦為乙○○、甲
      ○○、譚劉鳳英所坦承，並經證人商紫英證述在卷，均堪
      信為真實。
（二）竹東醫院92年度之看護工作係由安麒公司得標，然自92年
      11月起，安麒公司看護人力之派遣、調度，即全權委由被
      告甲○○負責，且大陸人民外號「阿英」之證人商紫英於
      92年11月間起確有在竹東醫院擔任看護工作，嗣竹東醫院
      93年度看護工作改由譚劉鳳英之天民企業得標後，譚劉鳳
      英仍繼續僱用包括被告甲○○以及商紫英在內之原看護工
      ，迨譚劉鳳英另成立新竹縣看護協會，商紫英即改至東元
      醫院從事看護工作等情，亦經證人即竹東醫院護理長李麗
      珠於原審審理時到庭結證屬實（見原審 94年6月15日審理
      筆錄第6至13 頁），且商紫英至竹東醫院工作確係由被告
      甲○○安排工作之時段及照顧之病人乙節，亦為證人商紫
      英所證實【見93年度偵字第2781號卷（下稱第2781號卷）
      第45頁】，此外，看護工之薪資係由安麒公司匯至被告甲
      ○○帳戶，再由被告甲○○發給商紫英等各看護工等情，
      亦為被告甲○○所不否認，復有傳真1 份在卷為憑（見偵
      字第1462號卷第28頁），足見92年11月至同年12月間，安
      麒公司所承包之竹東醫院看護工作包括人力派遣調度、薪
      資發放等均由被告甲○○統籌負責，商紫英確係被告甲○
      ○為安麒公司所僱用無誤，被告甲○○所辯未僱用商紫英
      云云，顯為卸責之詞，不足採信。
（三）被告甲○○雖辯稱，因乙○○保證證人商紫英有工作許可
      ，伊不知證人商紫英無經工作許可云云，然被告甲○○所
      辯業據乙○○於原審堅詞否認有向被告甲○○保證證人商
      紫英有工作許可等語（見原審 94年6月15日審理筆錄第20
      至21頁），於本院審理時以證人身分結證稱：「（當初是
      否是你帶商紫英去見甲○○？）是。（那時商紫英有無拿
      出工作證？）他沒有拿給我看。（你是否有對甲○○保證
      商紫英有工作證，有經過工作許可？）沒有」等語（94年
      11月10日審判筆錄）。是被告甲○○所辯不知證人商紫英
      無工作許可云云，顯為推諉之詞，不足採信。
（四）綜上所述，被告甲○○知悉證人商紫英係大陸地區人士，
      且知悉大陸地區人士需取得工作許可始得在臺工作，其竟
      為安麒公司僱用商紫英在竹東醫院從事照顧病人之看護工
      作，事證已臻明確，被告於原審所辯均係卸責之詞，不足
      採信。被告甲○○僱用大陸地區人民商紫英在臺灣地區從
      事未經許可之工作之犯行，應堪以認定。
三、核被告甲○○、譚劉鳳英所為，係違反臺灣地區與大陸地區
    人民關係條例第15條第4 款不得僱用大陸地區人民在臺灣地
    區從事未經許可之工作之規定，應依同條例第83條第1 項規
    定論處。
四、原審認被告甲○○罪證明確，援引臺灣地區與大陸地區人民
    關係條例第83條第1項，刑法第11條前段、第41條第1項、第
    74條第1款，罰金罰鍰提高標準條例第2條之規定，並審酌被
    告甲○○僱用大陸地區人民從事未經許可之工作，影響臺灣
    地區勞工就業之權益，而其僱用人數僅商紫英1 人，僱用之
    時間為約2 個月，情節尚非嚴重，及其犯罪後之態度等一切
    情狀，量處有期徒刑二月，並諭知易科罰金之折算標準。另
    審酌被告甲○○前未曾受任何有期徒刑以上刑之宣告，此有
    本院前案紀錄表在卷可稽，其經此教訓，自應知所警惕，而
    無虞再犯，認上開有期徒刑之宣告，已足策其等自新，所宣
    告之刑，以暫不執行為適當，併依法諭知緩刑2 年。原審認
    事用法，均無不合，量刑亦屬妥適，被告提起上訴，空言否
    認犯行，其上訴無理由，應予駁回。
五、被告經合法傳喚，無正當之理由不到庭，爰不待其陳述，逕
    行判決。
六、據上論斷，應依刑事訴訟法第368條、第371條，判決如主文
    。
本案經檢察官洪泰文到庭執行職務。
中　　華　　民　　國　　94　　年　　11　　月　　24　　日
　　　　　　　　  刑事第十庭審判長法　官  陳正雄
　　　　　　　　　　　　　　　    法　官  許宗和
　　　　　　　　　　　 　　　     法　官  許錦印
以上正本證明與原本無異。
不得上訴。
                                  書記官  楊妙恩
中　　華　　民　　國　　94　　年　　11　　月　　29　　日
附錄本案論罪科刑法條全文：
臺灣地區與大陸地區人民關係條例第83條第1項：
違反第十五條第四款或第五款規定者，處二年以下有期徒刑、拘
役或科或併科新台幣三十萬元以下罰金。
